【裁判字號】    92,上易,1295
【裁判日期】    920624
【裁判案由】    傷害
【裁判全文】
臺灣高等法院刑事判決                          九十二年度上易字第一二九五號
    上  訴  人
    即  被  告    丙○○
右上訴人因傷害案件，不服臺灣板橋地方法院九十二年度易字第五七號，中華民國九
十二年三月十四日第一審判決（起訴案號：臺灣板橋地方法院檢察署九十一年度偵字
第二０四九五號），提起上訴，本院判決如左：
    主  文
上訴駁回。
    事實及理由
一、本案經本院審理結果，認第一審以上訴人即被告丙○○犯刑法第條第二百七十七
    條第一項之傷害罪，判處拘役三十日，並諭知易科罰金折算之標準為三百元折算
    一日，認事用法及量刑均無不當，應予維持，並引用第一審判決書關於被告傷害
    部分所記載之事實、證據及理由（如附件）。
二、被告上訴意旨略以：被告於案發當天前往告訴人甲○○○經營之小吃店，目的在
    找甲○○○之女呂淑芬，與甲○○○無關，惟因甲○○○制止並拉扯被告，進而
    與被告互相拉扯，被告於拉扯間並未傷害甲○○○，甲○○○所受傷害非兩人拉
    扯所造成，此有適時騎機車路過之乙○○可證；至於甲○○○所舉之證人呂阿蘭
    係中度智障者，無自主之能力，所為證述前後不一，不可採信等語。
三、查原審法院審酌告訴人於警詢、偵查、原審法院訊問時之指述及證人呂阿蘭、葉
    振貴於偵查、原審之證述，並醫院之診斷證明書等證據，認被告傷害告訴人之事
    證明確，並敘明﹕呂阿蘭雖因中度智障經原審法院裁定宣告為禁治產人，然禁治
    產人雖無處理自己事務之能力，惟並非無陳述其所見所聞之意思能力，經當庭審
    驗呂阿蘭陳述之精神狀況，認為可以明確了解訊問內容並回答問題，於陳述時應
    有意思能力，呂阿蘭於偵查及原審訊問時就告訴人是否有還手毆打被告部分，雖
    陳述不一，惟其對於告訴人有毆打被告乙節均證述明確，認證人呂阿蘭之證詞，
    尚非不可採信等情。本院經核並無不當或違反經驗法則或論理法則情形。被告就
    原審法院已經審酌並說明者，再為爭執，指摘原審判決不當，自不可採。
四、次查，被告所舉證人乙○○於本院訊問時僅證稱﹕我路過現場時看到被告衣服破
    裂並探尋被告願否隨同到我家換衣服，被告答應後，我即載被告回我家更衣，其
    後被告即自行離去，我到達現場時未見到被告與告訴人拉扯或吵架等語（見本院
    九十二年五月三十日筆錄），質之被告亦供稱﹕乙○○到達時，我與甲○○○已
    吵過了等語（見同上筆錄第五頁）。可見乙○○僅於事後將被告載離現場，所為
    證述，實不能為有利被告之認定。被告雖否認告訴人所受之傷害係被告所造成，
    並質疑診斷證明書之正確性。然告訴人所受之傷害，不僅有診斷證明書可按，且
    有告訴人所提臉部受傷之照片可徵（見偵卷第七頁），經核與診斷證明書所載者
    ，並無不符。且被告自承因不滿丈夫葉振貴與呂淑芬有染而前往找尋呂淑芬理論
    進而與告訴人拉扯，被告之衣服並於拉扯中破壞等情。則被告在憤怒下與告訴人
    激烈拉扯，極易造成對方之傷害，應為被告所明知，其率爾為之，自有傷害對方
    之故意，所辯未傷害告訴人，告訴人所受傷害非拉扯中造成云云，自不可採。被
    告雖另聲請訊問葉振貴。然葉振貴於偵查、原審訊問時已證述﹕被告與告訴人吵
    架時，其本人在斜對面一百五十公尺外，係於聽到聲音後才出來看，看到被告與
    告訴人兩人在門口拉扯等語。被告對該等證詞並無異議。則葉振貴既非在現場見
    聞之人，就所知情形且已證述明確，實無再行傳喚之必要。
五、綜上所述，被告傷害告訴人之事證明確。原審認被告罪證明確，並據以論罪科刑
    ，並無不當，被告上訴否認犯罪，指摘原審判決不當，為無理由，應予駁回。
據上論斷，應依刑事訴訟法第三百七十三條、第三百六十八條，判決如主文。
本案經檢察官鍾鳳玲到庭執行職務。
中      華      民      國    九十二    年      六      月    二十四    日
                              臺灣高等法院刑事第七庭
                                  審判長法  官  吳  啟  民
                                        法  官  蘇  隆  惠
                                        法  官  林  瑞  斌
右正本證明與原本無異。
不得上訴。
                                        書記官  丁  淑  蘭
中      華      民      國    九十二    年      六      月    二十五    日
附錄：本案論罪科刑法條全文
中華民國刑法第二百七十七條第一項
傷害人之身體或健康者，處三年以下有期徒刑、拘役或一千元以下罰金。
附件
臺灣板橋地方法院刑事判決                            九十二年度易字第五七號
    公  訴  人  臺灣板橋地方法院檢察署檢察官
    被      告  丙○○  女  五十二歲（民國○○○年○○月○○○日生）
                        住臺北縣土城市○○路四一一巷十二巷十四號
                        身分證統一編號：Ｆ二三四八九四三號
右列被告因妨害自由案件，經檢察官提起公訴（九十一年度偵字第二○四九五號），
本院判決如左：
    主  文
丙○○傷害人之身體，處拘役參拾日，如易科罰金，以參佰元折算壹日。
其餘被訴恐嚇危害安全部分無罪。
    事  實
一、丙○○因不滿甲○○○之女呂淑芬與其夫葉振貴交往，於民國九十一年八月六日
    上午十一時許，前往位於台北縣土城市○○○路旁呂淑芬經營之店名為「逸棧」
    之小吃店內，欲找呂淑芬以了解呂淑芬與葉振貴交往一事，惟遭甲○○○阻止進
    入，二人乃發生爭執、拉扯，拉扯中丙○○竟基於傷害人身體之犯意，以雙手拳
    頭毆打甲○○○之臉部、雙手、雙腳，致甲○○○受有臉挫傷、多處瘀傷、右手
    肘挫傷擦傷（四Ｘ一公分）瘀傷（八Ｘ三公分）、左踝挫傷擦傷（三Ｘ二公分）
    之傷害。
二、案經甲○○○訴請台北縣政府土城分局局報請臺灣板橋地方法院檢察署檢察官偵
    查起訴。
    理  由
壹、有罪部分
一、訊據被告丙○○固坦承有於右揭時地前往呂淑芬經營之小吃店，欲尋找呂淑芬以
    了解呂淑芬與其夫葉振貴交往一事，並因告訴人阻止而發生爭執、拉扯等情，惟
    否認有傷害犯行，辯稱：當時伊想找呂淑芬理論，未料告訴人從後面揪伊衣服、
    拉伊頭髮，當時一時暈眩，站不住腳，潛意識保護自己安全，撥開告訴人之手，
    在小吃店門口拉扯，告訴人將伊衣服撕破，當時衣衫不整甚為難堪，幸有一位女
    性即乙○○騎乘機車經過，將伊與告訴人拉開，並帶伊回家換衣服，證人呂阿蘭
    所為證詞均不實在，伊與告訴人只是拉扯，告訴人不可能有如診斷證明書記載之
    傷云云。經查，
    (1)右揭事實，業據告訴人於警訊、偵查及審理時指述明確，核與證人呂阿蘭於偵
      查時證稱：「我常去甲○○○那裡聊天，從早上八點過去一直坐到中午，當時
      甲○○○在洗菜，後來看到與她打架的人進來，是賣豆漿的老婆進來，她一進
      來沒說話就打人，是別人載她來的，胖胖的女人載的，打完就走了，胖女人載
      她回去，甲○○○沒有還手」等語（見偵查卷第二十二頁背面及第二十三頁）
      、於本院審理時證稱：「（問：來法院做何事）因為我收到傳票。（問：是否
      知道做做證的意義）知道。（問：去年十一月二十一日有無去檢方那做證）未
      答。（問：是否認識字）不認識。（問：是否認識被告）知道。（問：是否認
      識甲○○○）她是我老板娘。（問：甲○○○請你做何事）幫她工作。（問：
      何時僱傭你）去年。（問：在偵查時所言是否實在）（提示並告以要旨）實在
      。（問：被告如何打老板娘）她把老板娘壓在地上打她的臉。（問：老板娘有
      無打被告）有。（問：被告有無受傷）不清楚。（問：被告除了打告訴人的臉
      ，還有打何處）打告訴人的身體。（問：被告的老公有無在現場）有。（問：
      被告老公做何生意）賣豆奶。（問：是否知道被告為何打告訴人）不知道。（
      問：當時有無在現場）我是在賣花那，我看到她們打架我才過去的。（問：在
      裡面打還是路邊打）裡面打到外面。（問：她們二人打架時，你人站在何處）
      站在外面。（問：葉振貴有無在現場）他在賣豆漿那看, 沒有過去。（問：被
      告衣服有無被拉破）有。」等語（見本院九十二年三月十日審理筆錄）相符。
      被告辯稱證人呂阿蘭經神怪異，經常被人唆使利用等語，查證人呂阿蘭於九十
      一年四月九日經本院認其為中度智障，對事務之推理、判斷需他人協助處理，
      其精神狀態已達精神耗弱之程度而以九十一年度禁字第三五號裁定宣告為禁治
      產人，此有該宣告禁治產裁定一份在卷足憑，禁治產之要件為於心神喪失或精
      神耗弱致不能處理自己事務者，禁治產人雖無處理自己事務之能力，惟並非無
      陳述其所見所聞之意思能力，經本院當庭審驗呂阿蘭陳述之精神狀況，其可明
      確了解訊問內容並回答問題，足認呂阿蘭於作證陳述時有意思能力，雖其先後
      於偵查時及本院審理時之證詞就告訴人是否有還手毆打被告部分陳述不一，惟
      其對於告訴人有毆打被告一情均證述明確，是證人呂阿蘭之證詞，尚非不可採
      信。
    (2)另據證人葉振貴於本院審理時證稱：「（問：去年八月六日被告與告訴人發生
      爭吵時有無在場）沒有，我在斜對面，距離一百至一百五十公尺賣早餐。（問
      ：有無看到打架情形）有。（問：情形如何）兩個人在店門口拉扯，我當時與
      賣花的老板在聊天，是他先聽到聲音，我們才出來看。（問：告訴人店裡是否
      還有其他人）應該沒有，如果有的話，應該會出來。（問：你有無過去看）沒
      有。（問：為什麼）我不敢去，怕別人亂講話。（問：後來情形）後來有一個
      騎摩車的女的騎車經過將她們二人拉開。被告當時衣服被扯破，那位女騎士就
      將我太太載走。」等語（見本院九十二年三月十日審理筆錄），被告於本院審
      理時對證人葉振貴之證詞並無意見，綜上，被告有毆打告訴人之犯行甚為明確
      ，而被告主張傳訊之證人陳秀春，經本院傳訊並未到庭，被告聲請傳訊證人陳
      秀春，其待證事項為證明「被告與告訴人拉扯，被告將告訴人衣服撕破，是有
      位路人將我拉開，看我如此狼狽，好心帶回她家換衣服」等語（見被告於九十
      二年一月十七之答辯狀），惟被告有毆打告訴人之事實，已如前述，自無再傳
      拘證人之必要。而告訴人受有受有臉挫傷、多處瘀傷、右手肘挫傷擦傷（四Ｘ
      一公分）瘀傷（八Ｘ三公分）、左踝挫傷擦傷（三Ｘ二公分）之傷害，復有元
      復醫院之診斷證明一份在卷可稽，告訴人受傷之部位核與告訴人及證人呂阿蘭
      所陳述之情節相符，顯見告訴人之傷確係因被告毆打所造成。縱被告亦因與告
      訴人之拉扯受有傷害，亦不得卸免其傷害告訴人之犯行，被告所辯乃卸責之詞
      ，不足採信。事證已甚明確，被告犯行已堪認定。
二、核被告傷害人之身體，所為係犯刑法第二百七十七條第一項之罪。爰審酌被告係
    因其夫葉振貴與告訴人之女呂淑芬有外遇而與告訴人發生爭執毆打、犯罪目的、
    手段、所生危害、犯後態度等一切情狀，量處如主文所示之刑，並諭知易科罰金
    折算標準，以資懲儆。
貳、無罪部分：
一、本件公訴意旨另以：被告丙○○於右揭毆打告訴人後離開之際，基於恐嚇之犯意
    ，向甲○○○稱：要放火燒掉她店舖、讓她生意做不下去等語，致生危害甲○○○之財產安全，因認被告另涉有刑法第三百零五條之恐嚇危害安全罪嫌云云。
二、按犯罪事實應依證據認定之，無證據不得推定其犯罪事實，刑事訴訟法第一百五
    十四條定有明文。又按認定不利於被告之事實，須依積極證據，茍積極之證據不
    足為不利於被告事實之認定時，即應為有利於被告之認定，更不必有何有利之證
    據，復按告訴人之告訴，係以使被告受刑事訴追為目的，是其陳述是否與事實相
    符，仍應調查其他證據以資審認，最高法院分別著有三十年上字第八一六號及五
    十二年度台上字第一三００號判例甚明。
三、公訴人認被告涉犯恐嚇危害安全罪嫌，無非係以告訴人之指述資為論據。經訊之
    被告堅決否認有何恐嚇之犯行，經查，告訴人於警訊時指訴稱：「當時我在家中
    洗菜，丙○○突然跑進來就毆打我，我問她為何要毆打我，她說是神明起駕要打
    人，叫我要讓她打，打完之後又恐嚇我要將我的店放火燒掉，要讓我生意做不下
    去」（見偵查卷第五頁），嗣告訴人於本院審理時指訴稱：「（問：被告要走時
    ，有無說要放火燒告訴人的店，讓告訴人做不成生意）是他先生跟我轉述被告說
    的話，說打完我之後，要打我女兒及家人，要我小心一點，會到我店裡及放火燒
    。（問：剛剛所言葉振貴轉述被告說的話，說打完我之後，要打我女兒及家人，
    要我小心一點，會到我店裡及放火燒是在何處告訴你的）是他過來在路邊講的。
    」等語（見本院九十二年三月十日審理筆錄），是告訴人對於究竟係被告或葉振
    貴對其陳述前開恐嚇言語，前後指訴不一。又據證人呂阿蘭於本院審理時證稱：
    「問：被告要走時，有無說要放火燒告訴人的店，讓告訴人做不成生意）沒有。
    」、證人葉振貴於本院審理時證稱：「（問：告訴人稱葉振貴過來路邊轉述被告
    說的話，說打完我之後，要打我女兒及家人，要我小心一點，會到我店裡及放火
    燒有無這回事）我沒有講這些話。」等語（均見本院九十二年三月十日審理筆錄
    ），查告訴人上開指訴被告有恐嚇犯行之陳述不一，已見前述，其指述尚非全無
    瑕疵可指外，且無其他證據足資證明告訴人之指訴與事實相符。
三、綜合上述，被告所辯應堪採信，公訴人憑以起訴被告涉嫌犯罪之證據證明力，尚
    難達於無所懷疑之程度。此外，亦查無其他證據足認被告有恐嚇告訴人之事實，
    是起訴事實，尚屬不能證明甚明，本案不能證明被告犯罪，依前揭說明，自應為
    被告無罪之諭知。
據上論斷，應依刑事訴訟法第二百九十九條第一項前段、第三百零一條第一項，刑法
第二百七十七條第一項、第四十一條第一項前段，罰金罰鍰提高標準條例第一條前段
、第二條，判決如主文。
本案經檢察官高智美到庭執行職務。
中      華      民      國    九十二    年      三      月    二十四    日
                               臺灣板橋地方法院刑事第四庭
                                       法  官  陳明珠
右正本證明與原本無異
如不服本判決應於送達後十日內向本院提出上訴狀
                                       書記官  陳慧儷
中      華      民      國    九十二    年      三      月    二十四    日
附錄本案論罪科刑法條全文：
刑法第二百七十七條第一項：傷害人之身體或健康者，處三年以下有期徒刑、拘役或
                          一千元以下罰金。


司法院資訊處製作；財團法人民間司法改革基金會備份。
